臺灣雲林地方法院民事判決
110年度重訴字第76號
原      告  台灣糖業股份有限公司


法定代理人  陳昭義
訴訟代理人  黃裕中  律師
被      告  樹王生物科技股份有限公司



法定代理人  吳家良
上列當事人間請求返還土地等事件，本院於民國111 年2 月8 日
言詞辯論終結，判決如下：
    主      文
被告應將座落雲林縣古坑鄉南昌段三０三、三０四、三０五、三０六
、七三八、七三九地號土地上如附圖（即雲林縣斗六市地政事務
所民國一一一年一月六日土地複丈成果圖）編號三０六⑴所示面積
六三‧七八平方公尺儲水槽、三０六⑵所示面積一四‧六七平方公尺
貨櫃屋、七三九⑵所示面積五一‧０八平方公尺貨櫃屋、七三九⑶所
示面積六七‧０五平方公尺儲水槽，及三０三、三０四、三０五、三０
六⑶、七三八⑴、七三九⑷所示牛樟樹清除，並將所占用之上開土
地交還原告。
被告應自民國一一０年四月二日起至將前項土地交還原告之日止
，按日給付原告新台幣貳仟貳佰伍拾貳元。
被告應給付原告新台幣壹佰壹拾萬肆仟捌佰伍拾捌元。
訴訟費用由被告負擔。
本判決於原告以新臺幣參仟肆佰肆拾萬元供擔保後得假執行。
    事實及理由
一、原告方面：
  ㈠聲明：求為判決除擔保金額外如主文所示。
  ㈡陳述：
　　⒈伊所有座落雲林縣○○鄉○○段000 ○000 ○000 ○000
　　　○000 ○000 地號土地（下稱系爭土地）前出租予被告種植
      牛樟樹，約定租金每年為新台幣（下同）822,284 元，租
      期至民國110 年4 月1 日，租期屆滿10日內，被告應將地
      上物清除後，回復原狀交還予伊。若逾期未履行自租約屆
      期之日起至交還土地之日止，應依逾期日數按相當於本租
      約租金1 倍金額計算使用補償金，並依本契約年租金2
　　　倍計付懲罰性違約金，詎租約終止後被告迄未依約將系爭
      土地交還。
　　⒉其次，被告依約應納之懲罰性違約金1,644,568 元（計算
      式：822,284 × 2 ＝1,644,568 ），經伊以被告前所繳交
      之539,710 元扣抵後，現仍有1,104,858 元未償。
　　⒊為此爰依民法第767 條、第455 條及上開租約約定（第12
      條），提起本訴。
二、被告方面：
  ㈠聲明：駁回原告之訴。
  ㈡陳述：
　　⒈伊跟債權人就本件牛樟樹所有權部分仍在台中高分院訴訟
      中，伊只負責經營管理而已。
　　⒉伊一直努力還款，現在只剩1 個月未繳。
三、得心證之理由：
  ㈠按租賃定有期限者，其租賃關係，於期限屆滿時消滅（民法
    第450 條第1 項）。租賃關係終止後，承租人應返還租賃物
    ；租賃物有生產力者，並應保持其生產狀態，返還出租人（
    同法第455 條）。其次，所有人對於無權占有或侵奪其所有
    物者，得請求返還之。對於妨害其所有權者，得請求除去之
    （同法第767 條第1 項前段、中段）。又債務人遲延者，債
    權人得請求其賠償因遲延而生之損害（同法第231 條第1
　　項）。再當事人得約定債務人於債務不履行時，應支付違約
    金（同法第250 條第1 項）；且違約金如為懲罰性質者，於
    債務人履行遲延時，債權人除請求違約金外，尚得請求遲延
    利息及賠償其他之損害（最高法院62年台上字第1394號民事
    裁判要旨可參）。
　㈡原告主張：其所有系爭土地前出租予被告，且有如其所述之
    租期、租金、租期屆滿地上物處置方式、遲延補償及違約罰
    則等之約定各情，業據其提出系爭土地登記第2 類謄本及租
    賃契約書影本在卷（見卷內第15－33）為證。其次，兩造就
    系爭土地租賃關係現已因租期屆滿而消滅，惟被告現仍占用
    系爭土地，原告雖多次催討被告仍置若未聞乙節，亦據原告
    提出催告函影本（見卷內第55－59頁）為證，且經本院會同
    原告及雲林縣斗六地政事務所（下稱斗六地政）人員履勘現
    場屬實，製有勘驗筆錄、現場照片及斗六地政函送之土地複
    丈成果圖（即附圖）等在卷（見卷內第87－103 頁）可稽，
　　並為被告所不爭執，從而原告上開主張自屬可信。
  ㈢從而，原告依上揭規定及兩造租約所定訴請被告將系爭土地
    上如附圖編號303 、304 、305 、306 ⑴、306 ⑵、306 ⑶
　　、738 ⑴、739 ⑵、739 ⑶、739 ⑷所示之地上物清除，將所占
    用之上開土地交還；並自110 年4 月2 日起至將上開面積土
    地交還原告之日止，按日給付原告使用補償金2,252 元（計
    算式：822,284 ÷ 365 ≒2,252 ，元以下捨棄）；及給付原
    告懲罰性違約金1,104,858 元，均應准許。
四、假執行之宣告：
　　按關於財產權之訴訟，原告陳明在執行前可供擔保而聲請宣
    告假執行者，雖無前項釋明，法院應定相當之擔保額，宣告
    供擔保後，得為假執行（民事訴訟法第390 條第2 項）。本
    件原告陳明願供擔保，聲請宣告假執行，經核其勝訴部分，
    合於上開規定，爰參酌本件訴訟標的價額定相當之擔保金額
    宣告之。 
五、結論：本件原告之訴為有理由，並依民事訴訟法第78條、第
    390 條第2 項，判決如主文。
中　　華　　民　　國　　111 　年　　2 　　月　　22　　日
                  民事第一庭    法  官  蔣得忠
以上正本係照原本作成。
如對本判決上訴，須於判決送達後20日內向本院提出上訴狀。
如委任律師提起上訴者，應一併繳納上訴審裁判費。
中　　華　　民　　國　　111 　年　　2 　　月　　22　　日
                                書記官　鄭庭羽